【裁判字號】    96,訴,785
【裁判日期】    971226
【裁判案由】    違反貪污治罪條例等
【裁判全文】
臺灣臺南地方法院刑事判決               96年度訴字第785號
公  訴  人  臺灣臺南地方法院檢察署檢察官
被      告  乙○○
指定辯護人  本院公設辯護人余訓格
被      告  甲○○
選任辯護人  蔡進欽律師
            蘇正信律師
            蔡弘琳律師
上列被告等因違反貪污治罪條例等案件，經檢察官提起公訴（96
年度偵字第4608、4950、5557、8983號），本院判決如下：
    主  文
乙○○依據法令從事公務之人員，對於非主管或監督之事務，明
知違背法令，利用身分圖他人不法之利益，因而獲得利益，處有
期徒刑貳年柒月，褫奪公權貳年。
乙○○被訴公務員違背職務收賄及濫權不追訴部分均無罪。
甲○○無罪。
    事  實
一、乙○○原為臺灣南投地方法院檢察署檢察官，職司刑事偵查
    業務，係依據法令從事公務之人員。緣乙○○之友人嚴春霖
    於民國94年8月23日駕駛車號Ｗ８－５９５９號之自小客車
    ，載其老闆朱文財由南投行經國道3號高速公路前往高雄縣
    美濃鎮途中，因超速為內政部警政署國道公路警察局第八警
    察隊（以下簡稱第八警察隊）告發，嚴春霖遂向乙○○請託
    ，委請乙○○以檢察官之身分代為處理上開交通違規事項，
    以免遭主管單位逕行舉發而需繳交罰款，乙○○乃基於圖利
    友人嚴春霖犯意，利用其係檢察官身分對於警察行司法偵查
    等職權措施具有影響力，於民國94年8月31日，在臺灣南投
    地方法院檢察署（以下簡稱南投地檢署）之便箋上書寫：「
    王隊長道立勛啟：本人於94.8.23下午，因臨時須趕赴現場
    ，不及調派公務車，請友人駕車急載前往，不慎超速貴轄遭
    攔，時值本人車內午息，未及時建請免予開罰，是否可請貴
    隊長代轉請准免予受罰。弟乙○○敬上」等虛構事實文詞，
    並蓋用『檢察官乙○○』職章，寄送予第八警察隊，該隊因
    之誤信為真而撤銷嚴春霖之上開罰單，使嚴春霖獲得免除依
    道路交通管理處罰條例第33條之規定繳納新臺幣（下同）
    3000元以上，6000元以下 罰鍰之利益。
二、嗣96年3月8日，臺灣臺南地方法院檢察署（下稱臺南地檢署
    ）檢察官會同南投地檢署檢察官，指揮法務部調查局臺南縣
    調查站（下稱臺南縣調站）調查員與臺南地檢署黑金專組檢
    察事務官及支援之司法警察，持法院開具之搜索票，於附表
    編號1所示之地點，搜索扣得如附表編號1所示之物，因而循
    線查獲上情。
    理  由
甲、程序部分－關於證據能力之說明：
  壹、證人丁○○於調查員及檢察事務官詢問中所為之陳述；證
      人庚○○、方福德於調查員詢問中所為之陳述，屬被告以
      外之人審判外之言詞陳述，而辯護人及被告乙○○於本院
      96年8月29日準備程序，亦主張該等證據屬傳聞證據不具
      證據能力，又上開證人於本院審理時以證人身分接受交互
      詰問後，認其於接受調查員或檢察事務官詢問中之供述亦
      無「具有較可信之特別情況」，依刑事訴訟法第159條第1
      項、第159條之3之規範意旨，應認證人丁○○、庚○○、
      方福德前述調查陳述無證據能力，此部分業經本院於97年
      7月31日審理時裁定在案，合先敘明。
  貳、被告乙○○及其辯護人雖主張證人庚○○測謊報告之證據
      能力。然查，本案係經證人庚○○同意施測後，檢察官依
      刑事訴訟法第208條規定，囑託內政部警政署刑事警察局
      實施測謊，而測謊員有專業訓練及相當經驗，測謊儀器品
      質良好、運作正常，鑑定過程亦載明於測謊鑑定報告中，
      故本案形式上符合測謊基本程式要件。且證人庚○○於施
      測前接受身心狀況調查時，自陳測前睡眠時間約8. 5小時
      ，且該員受測時外觀無異狀、無服食藥物，測試生理反應
      圖均為可研判之有效圖形，顯示其受測時之生理狀況均能
      獲致有效之測試反應，符合測謊條件。此有上開警察局96
      年2月15日刑鑑字第0960026604號函附鑑定書在卷可稽（
      見偵(四)卷第114至143頁），故證人庚○○之測謊報告應有
      證據能力。
  、本件卷附其餘供述及非供述證據，被告乙○○、甲○○於
      準備程序中，表示同意作為證據（見本院審理(一)卷第99頁
      ），或未於言詞辯論終結前聲明異議，本院審酌各該證據
      作成之情況，認為適當，復經本院於審判期日就上開證據
      依法進行調查、辯論，依刑事訴訟法第159條之5規定，自
      有證據能力。
乙、實體部分
  壹、被告乙○○被訴圖利罪及詐欺罪部分之認定：
    一、訊據被告乙○○對於上開客觀犯罪事實坦承不諱，惟主
        張行為不應成立圖利罪，應僅成立刑法第339條第2項之
        詐欺得利罪云云。辯護人辯護意旨另以：第八警察隊撤
        銷對被告乙○○友人嚴春霖交通違規之舉發，並無任何
        法源依據，蓋依據相關管理規則及函釋，情治單位的偵
        防車、消防車、警備車等車輛之行車速率是不受限制的
        ，若有超速情形，需經主管單位查證屬實，才能免予受
        罰。本案被告乙○○寫便箋予第八警察隊王隊長，稱他
        是來不及調公務車，才調民間友人的車使用，惟地檢署
        的公務車並不屬於情治單位之偵防車或警備車，且縱使
        被告乙○○有徵用民車處理公務，亦要經南投地檢署出
        具證明方可，並非檢察官蓋用職章即可，故第八警察隊
        之承辦員警對於被告乙○○書寫之前開便箋內容並未陷
        於錯誤，其撤銷舉發只是為了做公關的心態，所給予檢
        察官之方便，其甚至沒有去查證有無被告乙○○檢察官
        該人、是否真有執行公務等語，資為抗辯。
    二、經查，被告乙○○之友人嚴春霖於94年8月23日下午1時
        20分，駕駛其老闆朱文財所有車號Ｗ８－５９５９號之
        自小客車，搭載朱文財自南投返回朱文財高雄美濃住處
        途中，行經國道3號高速公路南下324公里處時，因駕駛
        時速達每小時132公里，違規超速22公里（速限每小時
        110公里），遭第八警察隊白河分隊員警開單舉發，當
        時被告乙○○並未乘坐於車內，惟嗣後嚴春霖持上開員
        警製作之舉發違反道路交通管理事件通知單，請託被告
        乙○○幫忙處理撤銷該處罰，被告乙○○乃於94年8月
        31日，在南投地檢之便箋上書寫：「王隊長道立勛啟：
        本人於94.8.23下午，因臨時須趕赴現場，不及調派公
        務車，請友人駕車急載前往，不慎超速貴轄遭攔，時值
        本人車內午息，未及時建請免予開罰，是否可請貴隊長
        代轉請准免予受罰。弟乙○○敬上」等字樣，並於末行
        蓋用『檢察官乙○○』職章，將之寄送予第八警察隊，
        嗣該隊撤銷嚴春霖之上開罰單，使嚴春霖獲得免除依道
        路交通管理處罰條例第33條之規定繳納罰鍰之利益等情
        ，業據被告乙○○迭於警詢、本院訊問、準備程序及審
        理時均坦認不諱（偵(十)卷第3頁；本院96年度聲羈字第
        111號卷第8頁；本院審理(一)卷第20、78、93頁；本院審
        理卷(二)第78頁），核與證人嚴春霖於警詢時陳述（偵(八)
        卷第89、90頁）、偵訊時結證（偵(八)卷第100頁）之情
        節相符，亦與證人朱文財於檢察官偵訊時具結所述吻合
        （偵(八)卷第101頁），並有第八警察隊94年9月6日公警
        八交字第0000000000號函文扣案可稽【附表編號1】（
        影本附於偵(八)卷第142至144頁），可以認定。
    三、次查，第八警察隊於接獲被告乙○○上開便箋後，即於
        94年9月6日以公警八交字第0000000000號函致交通部公
        路總局臺中區監理所南投監理站（以下簡稱南投監理站
        ），函文內載：『本隊於94年8月23日以公警局交字第Z
        00000000號違規通知單舉發Ｗ８－５９５９號車超速違
        規乙案，王檢察官朝震先生稱：「因臨時須趕赴現場，
        不及調公務車，請友人駕車急載前往，不慎超速」乙節
        ，本隊謹同意撤銷，請貴站卓處，檢附違規單影本1份
        』，而南投監理站依據前揭函文，再參以違反道路交通
        管理事件統一裁罰基準及處理細則第6條：「道路交通
        管理之稽查，違規紀錄，由交通勤務警察，或依法令執
        行交通稽查任務人員執行之。公路主管及警察機關就其
        主管業務，查獲違反道路交通管理之行為者，應本於職
        權舉發或處理之。」及第43條第1項：「違反道路交通
        管理事件之裁決，應參酌舉發違規事實、違反情節、稽
        查人員處理意見及受處分人陳述，依基準表裁處，不得
        枉縱或偏頗」之規定，即據以辦理撤銷該案免罰等情，
        亦有上開函文在卷可憑（本院審理(一)卷第60至65頁）。
    四、按依前述違反道路交通管理事件統一裁罰基準及處理細
        則第6條之規定，違反道路交通管理行為之舉發，是屬
        交通勤務警察之職權，並非檢察官之職權；又依91年7
        月3日修正施行之道路交通管理處罰條例第33條第1項規
        定，汽車行駛於高速公路或設站管制之道路，而不遵管
        制之規定者，處汽車駕駛人3千元以上6千元以下罰鍰。
        證人嚴春霖前揭於高速公路上超速行駛之行為，依該規
        定，本應處3千元以上6千元以下罰鍰。然第八警察隊因
        接獲被告乙○○書寫之前開便箋，即撤銷該案之舉發，
        致南投監理站辦理撤銷嚴春霖前開交通案件，以予免罰
        之處分，則嚴春霖即因此受有免依前述交通管理處罰條
        例第33條之規定繳納罰鍰之不法利益。
    五、綜上，本件被告乙○○對於非其主管監督之事務，利用
        其為檢察官之身分，書寫前開便箋予第八警察隊，致其
        友人嚴春霖獲得免科罰鍰之利益，足堪認定。
    六、按貪污治罪條例第6條第1項第5款對於非主管或監督之
        事務，利用職權機會或身分圖利罪，其利用身分圖利者
        ，以行為人之身分，對於該事務有某種程度之影響力，
        而據以圖利為必要；其利用機會圖利者，則以行為人對
        於該事務，有可憑藉影響之機會而據以圖利，方屬相當
        （最高法院73年度臺上字第1594號判例參照）。而所謂
        對於該事務有無影響力或有無可憑藉影響之機會，非指
        行為人對於該事務有無主持或執行之權責，或對於該事
        務有無監督之權限，『而係指從客觀上加以觀察，因行
        為人之身分及其行為，或憑藉其身分之機會有所作為，
        致使承辦該事務之公務員，於執行其職務時，心理受其
        拘束而有所影響』，行為人並因而圖得自己或他人不法
        利益而言，亦有最高法院83年度臺上字第6163號判決可
        考。
    七、次按檢察官因辦理偵查執行事件，有指揮司法警察官、
        命令司法警察之權；受檢察官之指揮命令者，應即照辦
        ，不得藉詞延擱，此由調度司法警察條例第1條、第9條
        之規定即可得知。另再由調度司法警察條例第11條、第
        12條、第13條規定觀之，對於有成績或有廢弛職務之情
        形司法警察，該管檢察署之檢察長得逕予嘉獎、記功、
        記大功或申誡或記過、記大過，其廢弛職務情節重大者
        ，並得函請該管長官予以撤職或其他處分。而第八警察
        隊之員警除了職司維護國道高速公路安全之責任，亦可
        能處理其他可能在國道上發生之刑事案件，諸如：酒後
        駕車、肇事逃逸、過失致死（駕駛過失），雍塞道路，
        甚至協助在國道上追捕犯嫌等等，而國道公路員警在承
        辦上述刑事案件案件時，即有可能受檢察官據調度司法
        警察條例之前開規定指揮監督及考核，則檢察官對於第
        八警察隊員警，顯具有相當之影響力，至為灼然，其利
        用此等影響力，致函第八警察隊聲稱執行公務，該隊所
        屬司法警察官必無質疑事實真象之可能。
    八、綜上，本件被告乙○○對於非其主管或監督之事務，明
        知違背法令，利用身分使友人嚴春霖因而獲得免受交通
        違規裁罰之不法利益等節，事證明確，可以認定。
    九、是核被告乙○○此部分所為，係犯貪污治罪條例第6條
        第1項第5款之圖利罪。是被告乙○○認其所為僅成立刑
        法第339條第2項之罪名，不成立圖利罪；及辯護人辯稱
        第八警察隊之承辦員警係基於做公關、給檢察官方便之
        心態而撤銷對嚴春霖之舉發，且未陷於錯誤云云，均有
        未洽。又公務員利用身分圖得自己或其他他人不法利益
        ，當然含有詐欺作用，即令被告乙○○對第八警察隊員
        警施用詐術，使嚴春霖因而獲得免受交通違規裁罰之利
        益，亦已吸收於前開圖利罪之內，不能再論以刑法第
        339條之詐欺罪名，此有最高法院28年非字第47號判例
        揭櫫：「公務員對於租稅或其他入款，明知不應徵收而
        徵收者，刑法第129條第1項設有處罰明文，此項規定，
        就公務員之浮收目的是否圖利自己或第三人並無何種限
        制，是該公務員縱係圖為自己之不法所有而為浮收之行
        為，仍應論以該條項之罪，至同法第131條第1項，雖有
        公務員對於主管或監督之事務直接或間接圖利之處罰規
        定，但此係公務員圖利之一般的規定，應以其他法條並
        無特別規定時，始能適用，如公務員對於入款，明知不
        應徵收而徵收，藉以圖利，按照特別規定優於普通規定
        之原則，自應逕依第129條第1項論處，無適用第131條
        第1項之餘地，又此種浮收行為，當然含有詐欺作用，
        即令公務員施用詐術，使被徵收人交付財物，亦已吸收
        於第129條第1項之內，不能再論以第339條之詐欺罪名
        」之意旨，可資參照。檢察官認被告乙○○此部分亦涉
        犯刑法第339條第2項之罪名，尚有未洽，惟檢察官認此
        部分若成立犯罪，與前開圖利罪間有方法、目的之牽連
        關係，故不另為無罪之諭知。
  一０、新舊法適用說明：
      （一）貪污治罪條例第2條於95年5月5日修正第2條規定，
            自95年7月1日施行，將原第2條規定：「依據法令
            從事公務之人員，犯本條例之罪者，依本條例處罰
            ；其受公務機關委託承辦公務之人，犯本條例之罪
            者，亦同。」，修正為：「公務員犯本條例之罪者
            ，依本條例處斷。」。再者刑法第10條第2項對於
            公務員之定義原規定：「稱公務員者，謂依法令從
            事於公務之人員。」，修正為：「稱公務員者，謂
            下列人員：一、依法令服務於國家、地方自治團體
            所屬機關而具有法定職務權限，以及其他依法令從
            事公共事務，而具有法定職務權限者。二、受國家
            、地方自治團體所屬機關依法委託，從事與委託機
            關權限有關之公共事務者。」。故而貪污治罪條例
            第2條規定犯罪主體公務員之定義，自應適用同日
            生效施行之刑法第10條第2項之規定。本件被告乙○○行為當時，為在職之檢察官，其身分不論修正
            前後均符合「公務員」之定義，故其法律之適用，
            自無庸比較新舊法，應依一般法律適用原則適用裁
            判時法（最高法院96年臺上字第5042號判決）。
      （二）關於褫奪公權部分：被告行為時之修正前刑法第37
            條第2項規定「宣告6月以上有期徒刑，依犯罪之性
            質認為有褫奪公權之必要者，宣告褫奪公權1年以
            上10年以下。」，而新法修正規定為：「宣告1年
            以上有期徒刑，依犯罪之性質認為有褫奪公權之必
            要者，宣告1年以上10年以下褫奪公權。」，雖有
            修正，惟貪污治罪條例第17條已明定「犯本條例之
            罪，宣告有期徒刑以上之刑者，並宣告褫奪公權」
            ，具特別法性質，應優先適用，且褫奪公權部分為
            從刑，依「主從不可分之法則」，自應依主刑適用
            之法律，（最高法院24年上字第5292號判例意旨參
            照），附予敘明。又被告乙○○圖得之不法利益在
            5  萬元以下，應依貪污治罪條例第12條第1項之規
            定減輕其刑。
  一一、爰審酌被告乙○○為職司偵查職務之檢察官，應遵守法
        律，維護司法正義形象與人民對司法之信賴，竟利用檢
        察官身分之影響力，虛構其因公務需要而徵用民車之不
        實事項，致使第八警察隊承辦員警陷於錯誤，同意撤銷
        對被告乙○○友人嚴春霖交通違規事件之舉發，致嚴春
        霖獲得免於繳納交通違規罰鍰之利益，嚴重破壞司法形
        象，及其坦認客觀犯行，其友人所獲免罰利益非重等情
        ，量處如主文所示之刑，及依法宣告褫奪公權2年。再
        者，貪污治罪條例第10條第1項規定應予追繳者，係以
        貪污所得之「財物」為限，本件被告乙○○所圖得者係
        其友人嚴春霖免於繳納交通違規罰金之不法利益，並非
        得有財物，自毋庸依該條規定諭知追繳（最高法院87年
        度臺上字第3666號、89年度臺上字第1098號、96年度臺
        上字第435號判決意旨參照）；又扣案附表編號1所示之
        物，並非被告乙○○所有供犯罪所用之物，亦非違禁物
        ，當毋庸宣告沒收，均附此敘明。
  貳、無罪部分：
    一、公訴意旨另以：被告乙○○於93年10月至94年3月間偵
        辦忠財營造有限公司（下稱忠財公司）涉嫌虛報人頭陳
        金洲薪資逃漏稅捐之違反稅捐稽徵法案件（93年度他字
        第815號、94年度偵字第1270號），於偵訊時發現方德
        福係前立法委員即同案被告甲○○之子，即當場向方德
        福表示認識被告甲○○，方德福因恐該案被起訴，又聽
        聞承辦檢察官即被告乙○○表示認識其父，遂央請其父
        設法為其擺平案件，惟被告甲○○並不認識被告乙○○
        ，遂透過時任其助理丁○○經由辛○○，與跟被告乙○○交往密切之庚○○（即黃國南，與丁○○、辛○○經
        臺灣臺南地方法院檢察署檢察官於96年6月9日以95年度
        偵字第18098號、96年度偵字第4950號、8983號為緩起
        訴處分）取得聯絡，渠等共同基於行賄之犯意聯絡，由
        庚○○向被告乙○○表示，被告甲○○等人欲行賄擺平
        上開案件之意。被告乙○○於偵辦前述稅捐稽徵法之案
        件中，明知稅捐稽徵法並無處罰法人之條文，且方德福
        為忠財公司實際負責人，忠財公司無法成為稅捐稽徵法
        追訴之被告，本應以方德福或該公司相關承辦報稅人員
        為偵查對象，況方德福之住居所及公司所在地均在臺南
        ，南投地檢署就該案並無管轄權，且相關犯罪之人證、
        物證多在臺南地檢轄區內，依往例應將該案簽報移轉予
        有管轄權之臺南地檢署偵辦。惟因被告乙○○之薪水支
        付家計及家中所負債務尚有不足，其汽車又發生車禍亟
        需經費修護，加以庚○○有告知被告甲○○等欲行賄擺
        平官司之事，認有機可乘，竟基於違背職務收受賄賂之
        犯意，向庚○○表示該案進行之結果對方德福有利，該
        賄賂案可以接等語，庚○○獲此承諾後，即與被告甲○○所委託之丁○○、辛○○等人，在辛○○位於臺南市
        ○○路○段51巷3弄2號家中商議期約：由被告甲○○交
        付賄款23萬元，其中20萬元由被告乙○○與庚○○朋分
        ，另3萬元則答謝辛○○，該案則由被告乙○○負責為
        不起訴處分。該協商除辛○○對於提議中分3萬元酬謝
        伊部分當場表示拒絕外，其餘部分均取得共識。93年12
        月某日晚間，被告乙○○與庚○○在臺南縣永康市○○
        路之「烏家莊餐廳」用餐時，庚○○打電話給被告甲○○告知其與乙○○在該處，被告甲○○遂邀丁○○同往
        ，惟因被告甲○○及丁○○二人均未見過乙○○擔心受
        騙，遂共同赴臺南市○○路「小東海產店」，邀時在該
        海產店吃飯之辛○○等人同赴「烏家莊餐廳」，與被告
        乙○○、庚○○等人碰面，俟庚○○向被告甲○○等人
        引見過被告乙○○後，被告甲○○即約丁○○、辛○○
        等人與庚○○在該餐廳門口商議行賄金額，雙方討價還
        價後最後以18萬元達成合議，因被告甲○○當天僅帶10
        萬元，遂先將該10萬元現金交給辛○○轉交給庚○○，
        甲○○並應允其餘8萬元稍後再付，庚○○收受該筆現
        金後，即基於行賄之故意，在「烏家莊餐廳」廁所內將
        該10萬元交付給被告乙○○，被告乙○○則基於收賄之
        故意收受該筆賄賂。翌日，庚○○又打電話給辛○○要
        求其催促被告甲○○交付餘款8萬元，辛○○遂打電話
        給丁○○輾轉催促被告甲○○交付餘款，一週後被告甲○○即約丁○○、辛○○與庚○○3人在臺南市○○路
        「吃吃喝喝海產店」吃飯，將餘款8萬元現金交給庚○○，隔2、3日後之週六晚上10時左右，庚○○再承前犯
        意在高雄市六合夜市「今日蛇園」另交付5萬元賄賂給
        被告乙○○，被告乙○○亦承前犯意收受該筆賄賂，餘
        3萬元由庚○○收受作為幫被告甲○○行賄之酬勞。被
        告乙○○收受上開賄賂後，竟違背職務，不僅未將方德
        福案件簽報移轉臺南地檢署偵辦，僅以告訴人所告之對
        象係法人無犯罪能力為由將該案不起訴處分，亦未依法
        （刑事訴訟法第228條第1項）將應負刑責之自然人另簽
        分偵辦，致該案無故不使方德福受追訴。因認被告乙○○此部分涉犯貪污治罪條例第4條第1項第5款之違背職
        務收賄罪嫌、刑法第125條第1項第3款後段濫權不追訴
        罪嫌，且此2罪為牽連犯關係；認被告甲○○涉犯貪污
        治罪條列第11條第1項之行賄罪嫌。
    二、按犯罪事實應依證據認定之，無證據不得認定犯罪事實
        ；又不能證明被告犯罪者，應諭知無罪之判決，刑事訴
        訟法第154條第2項、第301條第1項分別定有明文。又刑
        事訴訟法上所謂認定犯罪事實之證據，係指足以認定被
        告確有犯罪行為之積極證據而言，該項證據自須適合於
        被告犯罪事實之認定，始得採為斷罪資料；認定犯罪事
        實所憑之證據，無論係直接證據或間接證據，其為訴訟
        上之證明，須於通常一般之人均不致有所懷疑，而得確
        信其為真實之程度者，始得據為有罪之認定，倘其證明
        尚未達到此一程度，而有合理之懷疑存在，復無其他調
        查途徑可尋，法院即應為無罪之判決，最高法院29年上
        字第3105號、76年臺上字第4986號分別著有判例可資參
        照。
    三、被告乙○○部分：
      （一）公訴意旨認被告乙○○涉有上開犯行，係以：被
            告乙○○於96年3月8日於調查員詢問與檢察官訊問
            中供述；甲○○於95年12月19日、96年1月15日
            、96年2月2日於檢察官訊問中之證述；證人辛○○於95年12月19日、96年2月2日與96年4月24日於
            檢察官訊問中之證述；證人丁○○於95年12月8
            日、95年12月19日、96年1月15日、96年1月24日、
            96年2月2日調查員詢問、檢察事務官詢問與檢察官
            訊問中之證詞；證人庚○○於96年1月18日（下
            午5時19分以證人身分具結後所為之陳述）、96年1
            月19日、96年1月26日、96年2月2日調查員詢問與
            檢察官訊問中之證述；證人方德福於95年12月25
            日、96年1月18日調查員詢問與檢察官偵訊中證述
            ；證人戊○○於96年3月8日調查員詢問與檢察官
            偵訊中證述；證人陳紫玲於96年1月26日檢察官
            訊問中證述；內政部警政署刑事警察局96年2月
            15日刑鑑字第0960026604號鑑定書；自95年12月21
            日至同年月28日被告乙○○手機0000000000號之通
            訊監察譯文；南投地檢署乙○○檢察官於94年4
            月20日之94年度偵字第1270號不起訴處分書；庚○○於96年1月18日交付臺南地檢署3萬元賄款之扣
            押物清單；戊○○之筆記等事證，為憑斷依據。
      （二）訊據被告乙○○對於：其為南投地檢檢察官，任
            職期間承辦忠財公司涉嫌虛報人頭陳金洲薪資逃漏
            稅捐之違反稅捐稽徵法案件（案號：93年度他字第
            815號、94年度偵字第1270號），最後將該案不起
            訴處分，且未將方德福簽報移轉管轄或簽分偵案追
            訴；其在偵辦上開案件期間，經濟狀況不佳，是
            負債的狀況；於偵辦方德福案件期間，被告甲○○交付現金18萬元予庚○○，並經庚○○收受；
            偵辦上開案件期間之93年12月某日晚間，與庚○○
            於「烏家莊餐廳」用餐時，有與被告甲○○、丁○○、辛○○碰面，期間庚○○為乙○○引見甲○○
            、丁○○；被告乙○○與庚○○等人於93年12月
            在「烏家莊餐廳」餐敘後，被告甲○○、丁○○、
            辛○○與庚○○等人有在臺南市○○路吃吃喝喝海
            產店餐敘；乙○○與庚○○等人於93年12月在「
            烏家莊餐廳」餐敘後，有與庚○○見過面等事實，
            俱不爭執（見本院審理(一)卷第121、122頁；本院審
            理(二)卷第77、78），惟堅詞否認有上述貪污治罪條
            例第4條第1項第5款、刑法第125條第1項第3款後段
            犯行，亦無故意違法不追訴方德福之犯行，辯稱：
            伊沒有收受被告甲○○交付的任何金錢等語。辯護
            人則辯稱：由證人即南投地檢署檢察事務官己○○、丙○○之證述可知，忠財公司違反稅捐稽徵法
            案件，是由檢察事務官全權處理，被告乙○○從未
            與其等討論過任何案件關係，未為任何指示或干涉
            ，且被告乙○○調公訴組後，留下幾十件案件全交
            給檢察事務官處理，足見被告乙○○只是蓋章讓公
            文發出，檢察事務官處理結果，顯非乙○○所能控
            制。若被告乙○○真有收賄，所謂拿人錢財與人消
            災，若要控管風險即應在調離偵查組之前親自結案
            ，不應該交由檢察事務官處理，以防檢察事務官持
            不同意見而為起訴處分，或簽辦自然人；忠財公
            司違反稅捐稽徵法案件，檢舉人陳金洲之住所地就
            在南投，所以被告乙○○認為南投地檢署有管轄權
            尚屬合理；凡有忠財公司違反稅捐稽徵法案件之
            法律人，均能一致判斷該案法人不成立犯罪，故該
            案為不起訴處分應是可以確定之事，應無違背職務
            之問題；依卷存證據只能證明庚○○確實收受被
            告甲○○的錢，但是除庚○○之證述外，無法證明
            庚○○所收的錢是交付給被告乙○○，惟庚○○之
            證述有可能因為其為了接受緩起訴條件而不實陳述
            ，而且被告乙○○若要收錢，以其從事檢察官業務
            十餘年經驗，不會無經驗到自己冒險出面去收取僅
            有18萬元的賄款；方德福並非忠財公司的負責人
            或股東，故本案不管如何偵查，均與方德福無涉，
            且依方德福之背景，極易請教他人得知該案件之結
            果對其無不利，故無為了方德福而去行賄之必要；
            本案應是庚○○假藉被告乙○○名義收取賄款，
            被告乙○○只是被利用，對於庚○○收錢之事並不
            知悉等語。
      （三）經查，被告乙○○供承其於任職南投地檢署檢察官
            期間，承辦忠財公司涉嫌虛報人頭陳金洲薪資逃漏
            稅捐之違反稅捐稽徵法案件（案號：93年度他字第
            815號、94年度偵字第1270號），最後於94年4月12
            日將該案不起訴處分，且未將方德福簽報移轉管轄
            或簽分偵案追訴等事實，核與南投地檢署96年9 月
            14日投檢治宇0960002499號函載被告乙○○之職稱
            及事務分配內容：相符（審理(一)卷第116頁），亦
            經本院調閱南投地檢署93年度他字第815號、94年
            度偵字第1270號偵查全卷核閱屬實，可以認定。又
            被告乙○○曾於前述偵查案件開庭期間，傳喚被告
            方福德到庭，當庭曾詢問方福德其父是否為被告甲○○一節，亦據被告乙○○供認在卷（本院卷(一)第
            121頁），核與證人方福德證述之情節吻合（偵(四)
            卷第44頁），是此部分事實亦足堪認定。
      （四）次查，被告乙○○供承於偵辦上開忠財公司違反稅
            捐稽徵法案件期間之93年12月某日晚間，與庚○○
            於烏家莊餐廳用餐，後被告庚○○偕同被告甲○○
            、丁○○、辛○○一同到場，庚○○即為被告甲○○介紹被告乙○○即為承辦其案件之檢察官，之後
            ，被告甲○○與丁○○、庚○○、辛○○即離席至
            烏家莊餐廳門口外交談等情，且對於甲○○與丁○○、庚○○、辛○○等人在離席時，由被告甲○○
            交付10萬元予庚○○等情亦不爭執，核與證人即被
            告甲○○（本院卷(二)第141至147頁、第214、215、
            222、223頁；偵(四)卷第104、105頁）、證人丁○○
            （偵(二)卷第33至34頁、偵(四)卷第32、103、105頁；
            本院審理卷(二)第127、128、130、131、137、139、
            222頁）、庚○○（偵(四)卷第52至54頁；本院卷(二)
            第150至152頁、第168、169頁）、辛○○（偵(二)卷
            第46、47頁；偵(四)卷第102至105頁；本院(二)卷第11
            0至112、115、116、121、122、125頁）等人於檢
            察官偵訊或本院證述之情節吻合，是此部分之事實
            ，可以認定。至證人即被告甲○○、丁○○、辛○○、庚○○對於被告甲○○於當日在烏家莊餐廳交
            付10萬元現金予庚○○之過程，就「究係被告甲○○在上開餐廳門口直接交付庚○○收受，或係丁○○交付辛○○，再由辛○○轉交予庚○○之陳述」
            ，雖稍有出入（證人丁○○、辛○○、甲○○證述
            是由甲○○直接交付，庚○○則或證述係由辛○○
            在廁所交付，或由甲○○直接在門口交付），惟其
            等就被告甲○○當日確有提出10萬元，最後由庚○○收受之供述，互核始終係一致，亦可確認。
      （五）又查，被告乙○○與證人庚○○等人於前開烏家莊
            餐廳見面數日後，被告甲○○、丁○○、辛○○與
            庚○○等人復於臺南市○○路吃吃喝喝海產店碰面
            ，由被告甲○○交付8萬元予庚○○等節，亦據證
            人即被告甲○○（偵(四)卷第33頁）、證人丁○○（
            偵(四)卷第33頁；本院卷(二)第139頁）、辛○○（偵
            (二)卷第46、47頁；本院卷(二)第118、123、124、125
            頁）、庚○○（偵(四)卷第53頁、本院卷(二)第153、1
            69至171頁）於偵訊及本院審理時證述明確，故此
            部分之事實同堪認定。
      （六）綜上，被告乙○○於任職南投地檢署檢察官期間，
            有承辦忠財公司涉嫌違反稅捐稽徵法案件，案件尚
            未偵結時之93年12月間某日，被告乙○○與庚○○
            原在烏家莊餐廳餐敘，嗣被告甲○○、丁○○、辛○○即到場，席間庚○○曾介紹被告乙○○即為承
            辦被告甲○○之子方德福案件之檢察官，隨後，被
            告甲○○與丁○○、庚○○、辛○○即至該餐廳門
            口，被告甲○○交付10萬元予庚○○；數日後，被
            告甲○○、丁○○、辛○○與庚○○等人復於臺南
            市○○路吃吃喝喝海產店碰面，被告甲○○復交付
            8萬元予庚○○等事實已明，均堪認定。
      （七）被告乙○○為職司司法偵查之檢察官，其於承辦忠
            財公司涉嫌違反稅捐稽徵法案件期間，明知被告甲○○係方德福之父親，本應自行迴避，竟仍與之同
            桌共餐，極易引起他人揣測並為不當之聯想，行為
            實屬不當，惟尚難憑此客觀事實，即遽認被告乙○○確有公訴意旨所認之前開收賄犯行。本件被告乙○○既以前詞置辯，則本件應審究者為：被告乙○○究竟有無為要求、期約或收受賄賂之行為。即庚○○先後向被告甲○○收取之賄款10萬元、8萬元
            之舉，究係庚○○藉用被告乙○○名義詐取財物，
            或係經被告乙○○授意所為？又被告乙○○是否確
            有收受庚○○所交付之15萬元？
      （八）經查，公訴意旨認被告乙○○收受庚○○轉交15萬
            元之證據方法，僅有庚○○之證詞及其測謊結果為
            據：
            1.由證人丁○○、甲○○與辛○○偵訊中之證詞均
              僅證述被告甲○○知悉其子方德福因忠財公司之
              案件由被告乙○○偵辦中，故想與被告乙○○接
              觸，嗣後並透過丁○○與辛○○聯繫，再由辛○○介紹庚○○與丁○○認識，之後丁○○與庚○○並在辛○○家中談論該案件，由庚○○提議要
              求被告甲○○給付18萬元至20萬元不等之現金，
              嗣後被告甲○○先後分別交付10萬元、8萬元現
              金予庚○○等情，其等均未證述於商議、決定交
              付賄款之討論過程中，被告甲○○或證人丁○○
              有與被告乙○○親自接觸之情形，且在烏家莊餐
              廳及吃吃喝喝海產店，被告甲○○亦係將現金交
              付庚○○，彼等均亦證稱未見聞庚○○有將10萬
              元、8萬元現金轉交被告乙○○之情形。是由其
              等之證詞，僅能證明前開被告乙○○不爭執之事
              實，尚無從證明被告乙○○承辦忠財公司違反稅
              捐稽徵法案件有何要求、期約或收受賄賂之行為
              。
            2.至證人辛○○於偵訊中雖曾證稱：「我知道有交
              錢，好像是丁○○交的」、「他們找我原因是因
              為我認識三方面的人，他們如何談我不清楚，當
              時吃飯一半前才叫我過去，我當時是看到丁○○
              交錢10萬元給乙○○『或』黃國南（即庚○○）
              」等語（偵(二)卷第46頁），然依其語意，其當時
              並不能確定10萬元究係交付乙○○或庚○○，且
              據庚○○所述，其係於收取10萬元後，私下在烏
              家莊餐廳廁所交付予被告乙○○，亦與辛○○前
              開所述不符，故辛○○此部分模糊之證詞，無從
              據為不利被告乙○○認定之依據。
            3.其餘證人戊○○、陳紫玲之證詞，亦無法證明前
              開爭點：
              被告乙○○與庚○○交從甚密，已據被告乙○○、庚○○及陳紫玲一致證述在卷，而證人庚○○有停職紀錄，且依卷附乙○○手機000000
                0000號之通訊監察譯文顯示，被告乙○○獲悉
                證人庚○○因瀆職案件遭收押，且於應訊之際
                ，提及其姓名（譯文卷第16頁），故被告乙○○於得知庚○○遭收押後，恐怕自己遭牽連而
                情緒不佳，亦屬人情之常。是當難憑證人即被
                告乙○○之友人戊○○於調查員詢問及檢察官
                偵訊中係證述表示被告乙○○經濟情況不佳，
                且庚○○遭收押後，被告乙○○曾對其提起他
                很擔心遭庚○○牽連，覺得壓力很大，很煩等
                語，即推認被告乙○○係恐怕本案東窗事發而
                心有不安，進而據為不利被告乙○○認定之依
                據。
              證人陳紫玲於96年1月26日檢察官訊問中證稱
                ：「（有沒有看到庚○○跟辛○○『或』乙○○一起去廁所）有」等語，公訴意旨據此認定
                證人庚○○與辛○○在烏家莊餐廳有一起去上
                廁所，然檢察官提訊問之問題，並不明確，依
                陳紫玲所述，並不能確認庚○○究係與辛○○
                或被告乙○○一同去廁所，況證人庚○○是否
                與辛○○，或與被告乙○○一同前往廁所，並
                無助於提高證人庚○○證詞之可信性，自難據
                為對被告不利之認定。
            4.其餘非供述證據，亦不能證明被告乙○○確有要
              求、期約或收受庚○○交付之被告甲○○給付之
              賄款：
              戊○○之筆記本係戊○○個人之收入支出紀錄
                ，雖其中有被告乙○○給付現金之紀錄，惟並
                無證據顯示被告乙○○給付予戊○○現金之來
                源即為本案賄款或與本案有關。。
              而95年12月21日至同年月28日被告乙○○手機
                0000000000號之通訊監察譯文，顯示被告乙○○於庚○○95年12月20日遭羈押後，受庚○○
                女友陳紫玲所託，向多人詢問庚○○遭羈押之
                原因，經友人告知證人庚○○所涉罪名為瀆職
                ，且可能涉及司法黃牛案件後，仍一再猜測庚○○究係因何案件遭羈押，並無任何對話談及
                關於被告甲○○之事（見譯文卷第4至16頁）
                。況若被告乙○○確曾委請庚○○向被告甲○○收賄，則其於獲悉庚○○因司法黃牛案件收
                押，且提及其姓名時，應知東窗事發，無仍胡
                亂猜測之理。依此，反可認被告乙○○辯稱其
                對於庚○○向被告甲○○收賄一事毫無所悉等
                語，應非全然無據。
              臺南地檢署檢察官扣押庚○○交付之3萬元，
                乃係庚○○於96年1月18日接受檢察官偵訊時
                ，委請其庭外之女友陳紫玲即時提款3萬元後
                交付檢察官，此觀之當日偵訊筆錄即可明白，
                故此非供述證據對於前揭爭點之釐清，同無助
                益。
            5.綜上各節，則此部分公訴事實之證據方法，僅有
              庚○○之證詞及其測謊結果為據。然查，庚○○
              測謊鑑定報告應與被告庚○○之供述為相同之評
              價：
              庚○○接受內政部警政署刑事警察局測謊結果，
              呈現「庚○○於測前會談聲稱有幫忙甲○○轉交
              賄款給乙○○測試結果並無不實反應」、「有關
              本案，你總共幫甲○○交付賄款給乙○○幾次之
              問題，圖譜反應在『2次』」。惟按測謊本身在
              內容設計上有其不夠客觀之成分存在，且亦無法
              預見每個人在接受測謊時會有相同之態度與經驗
              ，蓋因測謊之實施，測謊機存在有無法百分之百
              精準的盲點，且每個人面對測謊機所反映出之差
              異現象等，均尚無法確切的加以掌握，測謊機所
              呈現檢查之結果，固可作為審判之參考，但不宜
              判斷之唯一及絕對之依據，此有最高法院92年度
              臺上字第2282號、85年度臺上字第5791號判決意
              旨可資參照。而本件庚○○於95年12月20日於調
              查員詢問及檢察官偵訊時原否認向被告甲○○收
              賄犯罪，隨即經檢察官聲請法院羈押禁見獲准，
              再於96年1月18日偵訊時，即坦認犯罪並證述係
              交付賄款予被告乙○○，次日（即19日）檢察官
              隨即聲請撤銷羈押，則庚○○於96年2月8日接受
              測謊時，其接受測謊之態度及面對測謊機時心中
              無可能遭受羈押之心理壓力存在均未可得知，參
              諸前揭關於測謊機應無法達到百分之百精確之說
              明，本院認此份測謊鑑定報告應與被告庚○○之
              供述為相同之評價，尚難依憑此份鑑定報告，即
              認庚○○所為不利被告乙○○之陳述與事實相符
              ，可以採信。
      （九）本院調查證據之結果，認證人庚○○為不利被告乙○○之證詞，有為獲得撤銷羈押及緩起訴利益，或
            為己脫罪之可能：
          1.雖證人庚○○於96年1月18日、同月26日偵訊及本
            院97年7月31日審理時均具結證稱在烏家莊餐廳收
            受被告甲○○所交付之賄款10萬元後，隨即在烏家
            莊餐廳廁所交付被告乙○○，數日後再於「吃吃喝
            喝海產店」收受被告甲○○所交付之8萬元後，旋
            於高雄六合夜市交付被告乙○○5萬元，另外3萬元
            乃係被告乙○○交付其之酬金等語（偵(四)卷第53、
            81至83頁；本院(二)卷第152、153、169頁），然證
            人庚○○於本院97年7月31日審理期日具結作證稱
            ：伊是與辛○○、丁○○一同獲得緩起訴，若不認
            罪，檢察官不會同意撤銷羈押，緩起訴的條件，有
            包括要當證人指出被告乙○○，檢察官有這樣跟伊
            說等語（見本院卷(二)第154、155頁），參以庚○○
            於95年12月20日調查員詢問、同日檢察官偵訊（有
            具結）、及同日移送法院羈押訊問時，均矢口否認
            犯罪（偵(二)卷第65至63頁；本院95年度聲羈字第
            622  號卷第7、8頁、本院卷(二)第154頁），隨即經
            檢察官以其與被告乙○○共同收賄，涉有最輕本刑
            5年以上有期徒刑之重罪，且有勾串共犯之嫌，聲
            請法院羈押禁見獲准，而於96年1月18日偵訊時，
            庚○○即坦認收受被告甲○○交付之賄款，並證述
            有將賄款交付予被告乙○○，次日（即19日）檢察
            官隨即聲請撤銷羈押，且庚○○果於96年6月9日經
            臺灣臺南地方法院檢察署檢察官以「庚○○係犯貪
            污治罪條例第11條第1項之行賄罪嫌，因坦承犯行
            ，且具體詳實供出受賄被告乙○○之犯行，又配合
            本署對其所為之證述測謊，並通過測謊，對本署就
            受賄被告之追訴，頗有助益」等理由，對庚○○為
            緩起訴2年，及自緩起訴處分確定日起6個月內，向
            臺南縣心智障礙者觀護協進會支付30萬元之處分（
            見臺灣臺南地方法院檢察署檢察官95年度偵字第18
            098 號、96年度偵字第4950號、8983號緩起訴處分
            書），是由庚○○於遭羈押禁見後供出被告乙○○
            即獲得撤銷羈押禁見及改適用較輕刑責法條並獲得
            緩起訴處分之利益等歷程觀之，本件實無法排除庚○○係為獲得撤銷羈押及緩起訴利益而為不利被告
            乙○○供述之可能。
          2.綜上，庚○○所為不利被告乙○○之證詞既有前開
            為己私益之可能，則其證詞即難遽採為不利被告乙○○認定之依據，仍應有其他補強證據佐證，始能
            認為公訴意旨所指被告乙○○收受賄賂一節已獲得
            嚴格之證明。
      （十）庚○○證述本件被告乙○○向被告甲○○索賄之情
            節，有下述不符合社會一般常情常理之處：
          1.若本件果係被告乙○○欲向被告甲○○索賄，衡諸
            常情，應由被告乙○○依據決定其可能承擔之風險
            、其經濟狀況、應被告甲○○要求而處理承辦案件
            之難易等情節來決定賄款之金額，惟據證人庚○○
            偵訊及本院審理所述，本件被告甲○○應交付多少
            賄款予被告乙○○，係由庚○○自行決定賄款為20
            萬元，嗣經議價結果，亦由庚○○決定降為18萬元
            ，談論賄款金額及議價時，被告乙○○均不在場，
            其決定價額未曾與被告乙○○商量（偵(四)卷第53
            、101頁；本院(二)卷第157、166 167、171頁），有
            違常理。
          2.若被告乙○○欲向被告甲○○索取賄款，由庚○○
            居間聯絡並轉交賄款，則庚○○為取信於被告甲○○其確有將錢交付被告乙○○，則被告甲○○交付
            賄款時，應無迴避被告乙○○，要被告甲○○等人
            至餐廳外交付賄款之理。
    （十一）況證人丁○○、甲○○於本院審理時亦均結證稱其
            等不知庚○○是否有將被告甲○○所交付之現金交
            付被告乙○○，其等證詞略述如下：
            證人丁○○於本院結證稱：「（甲○○先後兩次交
            錢給庚○○，目的是否要擺平忠財公司的官司？）
            是的。」、「（庚○○是不是檢察官？）不是」、
            「（你如何知道錢交給庚○○，庚○○會交給乙○○檢察官？）我不知道。」、「（檢：為何相信庚○○會將錢交給檢察官？）是庚○○自己講的。」
            、「（你為何相信庚○○？）因為庚○○講說他跟
            檢察官很熟」、「（是否肯定庚○○有將從你這裡
            收到的錢轉到乙○○那邊？）我不知道有沒有」、
            （見本院卷(二)第129、130、133頁）；證人即被告
            甲○○於本院結證稱：「（你拿錢給庚○○是否能
            確定庚○○有轉交給王檢？）我不能確定」（本院
            卷(二)第142頁）。
    （十二）被告乙○○偵辦案外人陳金洲檢舉忠財公司逃漏稅
            違反稅捐稽徵法案件（南投地檢署93年度他字第81
            5號、94年度偵字第1270號）之過程，與一般要求
            、期約、收受賄賂者之處理態度有違：
          1.公務員收受賄賂罪乃犯重罪，欲向收受賄賂者，莫
            不盡力避免他人接觸欲收賄之案件，且於收賄後亦
            應盡速處理，以免橫生枝節。本件忠財公司係涉犯
            稅捐稽徵法第41條之案件，而按公司為法人，既不
            具有犯罪能力，自無犯意，依稅捐稽徵法第41條之
            規定，其僅係受罰主體，稅捐稽徵法第47條第1款
            之規定，係將納稅義務人之公司之責任，基於刑事
            政策之考慮，於其應處徒刑範圍內，轉嫁於公司之
            負責人，故於此情形而受罰之公司負責人，乃屬於
            【代罰】之性質，並非逃漏稅捐之納稅義務人。故
            在違反稅捐稽徵法之案件中，以法人為被告者，應
            對法人為不起訴處分，被告乙○○為具法律專業知
            識之檢察官，應無不知之理，則若其果於93年12月
            間即收受被告甲○○之賄賂，可隨即對忠財公司為
            不起訴處分，惟依證人丙○○於本院證述：本件依
            伊在94年2月24日開第1次庭的紀錄來看，正常的話
            應該乙○○是在94年1月底2月初左右交辦從伊接辦
            等語（本院(二)卷第97頁），參諸南投地檢署93年度
            他字第815號偵查卷附之案件進行單（偵(一)卷第58
            頁）可知，被告乙○○於93年12月間與被告甲○○
            等人在烏家莊餐廳見面後，竟將案件交由南投地檢
            署檢察事務官丙○○辦理，且拖延至94年4月12日
            始將該案處分不起訴（見卷附不起訴處分書1份）
            ，實有違常理。
          2.若被告乙○○果係以上開案件為由向被告甲○○索
            賄，衡情，其應全程掌握該案之處理情形，或就該
            案件有指示，惟據證人即南投地檢署檢察事務官己○○、丙○○於偵訊及本院審理時之證述可知，被
            告乙○○係將南投地檢署93年度他字第815號、94
            年度偵字第1270號案件交由己○○辦理，因己○○
            未曾辦過同類案件，故丙○○主動協助辦理，於該
            案進行過程直至他案簽結改分及偵案偵結，被告乙○○未做任何特別的指示，亦未曾與其2人討論案
            情，上開案件開庭時是丙○○問案，己○○打筆錄
            ，忠財公司的不起訴處分書乃丙○○與己○○討論
            後，丙○○依照舊例稿擬作，己○○掛名，最後改
            分偵字結案的簽呈亦是丙○○寫的，且其2人均未
            曾向被告乙○○提及要簽辦忠財公司之負責人（偵
            (六)卷第22至24頁；本院卷(二)第81至98）。再依證人
            己○○於本院審理中所述：南投地檢署的檢察事務
            官都是處理毒品、酒駕的案件比較多，但是乙○○
            交給伊的案件都不是。94年初的時候乙○○調任公
            訴組，交給伊至少有3、40宗案件，交給伊之後的
            案件，乙○○沒有再對案件下達指示。乙○○時間
            並不是很好配合，大都是找不到人比較多；印象中
            乙○○沒有拿回卷宗過；（本案乙○○有無修改書
            類？）後來結果來看乙○○檢察官是接受了等語（
            本院卷(二)第92、93、97頁），可知被告乙○○就此
            案件之處理方式，與其他案件並無何不同，並未做
            任何特別處理或關切，若被告乙○○果有向被告甲○○索賄之意思及行為，豈有就本案未為任何指示
            ，任由檢察事務官為調查之理。
    （十三）本件被告乙○○就忠財公司為不起訴處分，且未偵
            辦方德福或移轉管轄，並未違背職務：
          1.本院調閱南投地檢署93年度他字第815號、94年度
            偵字第1270號偵查全卷，得知案外人陳金洲檢舉忠
            財公司90年間逃漏稅違反稅捐稽徵法案件，調查結
            果，忠財公司之工頭為陳榮睿，而陳榮睿於檢察事
            務官詢問時證稱：向忠財公司申請工資之工資名冊
            來源，是工人自己簽名的，印象中有工人姓名為陳
            金洲，後來旗山稽徵所要求提出說明，伊就於93年
            10月間找到告訴人陳金洲才發現該人跟在工地工作
            的那位陳金洲不一樣，告訴人較高，較壯，且有戴
            眼鏡，工作的那個陳金洲沒有帶眼鏡、較矮、瘦小
            ，那個人在伊這裡工作約5、6個月，都叫他洲仔，
            真正的名字也不清楚；那一個「洲仔」拿身分證是
            貼他的照片；（偵(一)卷第56、57、64、65頁），核
            與證人即90年間在忠財公司工作受陳榮睿臨時僱用
            之張成偉於檢察事務官丙○○詢問時證稱：伊工作
            期間有一位叫陳金洲的工人，特徵是矮小且膚色較
            黑，又沒有戴眼鏡，該人不是當庭的陳金洲等語相
            符（偵(一)卷第75頁）。則依前開證人所述可知，係
            另有自稱陳金洲者冒用「陳金洲」之姓名工作，致
            不知情之工頭陳榮睿據以申報薪資，陳榮睿並無虛
            報薪資所得之行為，亦無其他證據證明忠財公司之
            負責人知悉該陳金洲係冒名者而故為不實之申報，
            故依該卷證資料，應認忠財公司並無逃漏稅捐之犯
            行，故本件依實質調查之結果，亦應對忠財公司之
            負責人為不起訴處分。故被告乙○○於本件未將方
            德福移送管轄，或另為偵辦，亦無何違背職務可言
            。
          2.又按刑事訴訟法第250條規定，檢察官知有犯罪嫌
            疑而不屬其管轄或於「開始偵查後」認為案件不屬
            其管轄者，應即分別通知或移送該管檢察官。但有
            急迫情形時，應為必要之處分。執此，檢察官並非
            就無管轄權案件，絕對無偵查之權限，其仍可於偵
            查後，再將案件通知或移送該管檢察官，或就急迫
            情形為必要之處分。況稅捐稽徵法第41條之罪，納
            稅義務人以詐術或其他不正當方法逃漏稅捐，其被
            害法益為政府之稅收之外，個人法益是否亦為直接
            被害之對象，該個人是否有告訴權，其被害之個人
            所在地檢察署是否必然無管轄權，在司法實務上，
            亦非完全無爭議之餘地（參見法務部 (71) 法檢 (
            二)字第852號71年4月份法律座談會，刑事法律問
            題彙編第2輯263頁）。而本件遭冒名申報稅捐之陳
            金洲之住所係在南投地區，且通知陳金洲補繳綜合
            所得稅者亦係南投稅捐稽徵處，是被告乙○○就陳
            金洲向南投地檢署提出告訴之本案未移轉管轄予臺
            南地檢署，尚難認確係故意違反刑事訴訟法管轄規
            定所為。
          3.綜此，被告乙○○就忠財公司違反稅捐稽徵法第41
            條之案件之處理，即屬合法有據，並無有何「無故
            不使方德福受追訴或處罰」之情形，自不成立刑法
            第125條第1項第3款後段之罪名。
    （十四）綜上，本件公訴意旨所舉被告乙○○涉犯貪污治罪
            條例第4條第1項第5款及刑法第125條第1項第3款後
            段罪名之前開事證，即庚○○證述其確經被告乙○○示意而向被告甲○○收取賄款，且確有將賄款交
            付被告乙○○等節，尚未達到通常一般之人均不致
            有所懷疑，得以確信其為真實之程度，而有合理之
            懷疑存在，致無從為被告乙○○涉有上開犯行之確
            信。且本院依調查所得之證據，亦認為被告乙○○
            就與本件賄賂有關之忠財公司違反稅捐稽徵法案件
            處理之情形，亦與一般收受賄賂者有別，且被告乙○○就忠財公司違反稅捐稽徵法第41條之案件之處
            理，亦無何違法之處，是本件並無充足之積極證據
            足資證明被告乙○○犯罪，因認被告乙○○被訴上
            開罪名均不能證明，依法應為其無罪判決之諭知。
    四、被告甲○○部分：
      （一）按貪污治罪條例第4條第1項第5款規定：對於違背
            職務之行為，要求期約或收受賄賂或其他不正利益
            者，所謂違背職務之義務而收受賄賂，係以有職務
            上之權限而期約受賄，並違背職務，使行賄人達到
            目的為其構成要件。其中所謂違背職務，係指對於
            職務上之義務有所違背而言，如本不應為而為，或
            應為而不為者而言,最高法院著有95年度台上字第
            4738號判決可考。又貪污治罪條例第5條第1項第3
            款公務員對於職務上之行為收受賄賂罪，與交付金
            錢予公務員之行賄者，乃對向關係，該條例對於公
            務員職務上之收賄行為，祇處罰受賄之公務員，對
            行賄者，並無處罰之規定，此亦有92年度臺上字第
            3419號判決意旨可考。
      （二）本件被告甲○○雖坦承交付18萬元賄款予庚○○等
            情，惟依本院調查證據之結果，尚難肯認該款項係
            被告乙○○所收受或要求，且被告乙○○就忠財公
            司違反稅捐稽徵法第41條之案件（南投地檢署93年
            度他字第815號、94年度偵字第1270號）偵查結果
            ，可認忠財公司並無逃漏稅捐之犯行，故依實質調
            查之結果，亦應對忠財公司之負責人為不起訴處分
            ，故被告乙○○未對方德福為偵辦或移轉管轄行為
            ，並無何違背法令之處，已如前述，則被告甲○○
            縱使基於行賄被告乙○○之意思而交付賄賂予庚○○，亦不該當前開罪名，依法自應為其無罪判決之
            諭知。
據上論斷，應依刑事訴訟法第299條第1項前段、第301條第1項，
貪污治罪條例第2條前段、第6條第1項第5款、第12條第1項、第
17條，判決如主文。
本案經檢察官壬○○到庭執行職務。
中    華    民    國    97    年    12    月    26    日
                  刑事第十二庭  審判長法  官  卓穎毓
                                      法  官  魏玉英
                                      法  官  莊玉熙
以上正本證明與原本無異。
如不服本判決應於收受本判決後10日內向本院提出上訴書狀，並
應敘述具體理由。如未敘述上訴理由者，應於上訴期間屆滿後20
日內向本院補提理由書狀（均須按他造當事人之人數附繕本）「
切勿逕送上級法院」。
                                      書記官  余富誠
中    華    民    國    97    年    12    月    29    日
附錄本判決論罪科刑法條：
修正後貪污治罪條例第6條第1項第5款：
有下列行為之一者，處5年以上有期徒刑，得併科新臺幣3千萬元
以下罰金：
五、對於非主管或監督之事務，明知違背法令，利用職權機會或
    身分圖自己或其他私人不法利益，因而獲得利益者。
附表：
┌──┬──────────────┬──┬────┬───────────┐
│編號│  扣  押  物  名  稱        │數量│ 持有人 │   扣押時間、地點     │
├──┼──────────────┼──┼────┼───────────┤
│    │警政署國道公路警察局第八警察│    │        │                      │
│  1 │隊函（94年9月6日公警交八字第│ 1張│        │                      │
│    │0000000000號）              │    │        │                      │
├──┼──────────────┼──┤        │                      │
│  2 │雜記紙                      │ 9張│        │                      │
├──┼──────────────┼──┤        │                      │
│  3 │存款簿（戶名：蔡妙芬2本   、│    │        │                      │
│    │            許國讚、李信昌、│    │        │    96年3月8日        │
│    │            嚴春霖、林忠南、│ 7本│ 嚴春霖 │南投縣南投市○○○路  │
│    │嚴良全）                    │    │        │125號                 │
├──┼──────────────┼──┤        │                      │
│  4 │蔡妙芬支票簿                │ 1本│        │                      │
├──┼──────────────┼──┤        │                      │
│  5 │匯款單                      │88張│        │                      │
├──┼──────────────┼──┤        │                      │
│  6 │記事本                      │ 3本│        │                      │
├──┼──────────────┼──┤        │                      │
│  7 │名片                        │16張│        │                      │
├──┼──────────────┼──┼────┼───────────┤
│    │                            │    │        │     96年3月8日       │
│  8 │磁片                        │ 1片│ 乙○○ │ 南投縣南投市○○路21 │
│    │                            │    │        │ 巷3號3樓             │
├──┼──────────────┼──┼────┼───────────┤
│  9 │磁片                        │15片│        │                      │
├──┼──────────────┼──┤        │     96年3月8日       │
│ 10 │請求支付命令                │ 1張│ 乙○○ │高雄市○○○路385號21 │
├──┼──────────────┼──┤        │樓之2                 │
│ 11 │91年監察院彈劾案            │ 1本│        │                      │
├──┼──────────────┼──┼────┼───────────┤
│ 12 │記事簿                      │ 4本│        │                      │
├──┼──────────────┼──┤        │     96年3月8日       │
│ 13 │乙○○相片                  │ 1張│ 戊○○ │高雄縣鳳山市○○○路  │
├──┼──────────────┼──┤        │12號4樓               │
│ 14 │名片                        │ 1張│        │                      │
├──┼──────────────┼──┼────┼───────────┤
│ 15 │銀行存摺                    │ 3本│        │                      │
├──┼──────────────┼──┤        │                      │
│ 16 │雜記簿                      │ 3本│        │                      │
├──┼──────────────┼──┤        │                      │
│ 17 │2006年桌曆                  │ 1本│        │                      │
├──┼──────────────┼──┤        │                      │
│ 18 │電話簿                      │ 1本│        │     96年3月8日       │
├──┼──────────────┼──┤ 王茂昌 │南投縣南投市○○○街  │
│ 19 │金園茶藝館安全檢修憑證      │ 1份│        │14號                  │
├──┼──────────────┼──┤        │                      │
│ 20 │雜記紙                      │ 2張│        │                      │
├──┼──────────────┼──┤        │                      │
│ 21 │茶藝館小姐上班小姐番號表    │ 6張│        │                      │
├──┼──────────────┼──┼────┼───────────┤
│ 22 │乙○○信件                  │ 1件│        │                      │
├──┼──────────────┼──┤        │                      │
│ 23 │綱紀國際科技有限公司合庫存摺│ 1本│        │     96年3月8日       │
├──┼──────────────┼──┤ 嚴春霖 │南投縣草屯鎮○○街139 │
│ 24 │雜記本（小）                │ 1本│        │號2樓之3              │
├──┼──────────────┼──┤        │                      │
│ 25 │雜記本（大）                │ 1本│        │                      │
└──┴──────────────┴──┴────┴───────────┘


司法院資訊處製作；財團法人民間司法改革基金會備份。
